【裁判字號】    97,消債更,155
【裁判日期】    980625
【裁判案由】    聲請更生程序
【裁判全文】
臺灣高雄地方法院民事裁定           97年度消債更字第155號
聲  請  人  甲○○
上列當事人因消費者債務清理事件聲請更生，本院裁定如下：
    主  文
聲請駁回。
聲請費用由聲請人負擔。
    理  由
一、本件聲請意旨略以：聲請人前因積欠中國信託商業銀行等無
    擔保債權銀行現金卡、信用卡及信用貸款等債務合計新臺幣
    （下同）1,594,303 元，於民國96年4 月參與中華民國銀行
    公會債務協商機制，與最大債權銀行中國信託商業銀行協議
    自95年12月起，分120 期，每月還款21,053元，惟聲請人每
    月薪資收入僅約有16,000元，每月之支出除上開協商金額外
    ，尚需支出生活必要費用(一)膳食費4,500 元(二)交通費1,000
    元(三)電話費299 元(四)雜支費用4,010 元，上開(一)至(四)項之費
    用合計9,809 元，聲請人勉力支應每月包含協議金額之開銷
    ，僅得支付至96年7 月止即無法續依上開協議內容還款而毀
    諾，並非聲請人惡意不履行協議，實有客觀不可歸責於己事
    由所致，現聲請人積欠之債務仍達1,658,442 元，且名下僅
    有自小客車乙輛，有不能清償債務之情事，爰聲請更生等語
    。
二、按債務人與金融機構協商成立者，不得聲請更生或清算，但
    因不可歸責於己之事由，致履行顯有重大困難者，不在此限
    ；本條例施行前，債務人依金融主管機關協調成立之中華民
    國銀行公會會員辦理消費金融案件無擔保債務協商機制與金
    融機構成立之協商，準用前項之規定，消費者債務清理條例
    第151 條第5 項、第6 項分別定有明文。又聲請更生或清算
    不合程式或不備其他要件者，法院應以裁定駁回之，但其情
    形可以補正者，法院應定期間先命補正，復為同條例第8 條
    所明定。而債務人與金融機構透過協商成立之債務清理方案
    ，係經當事人行使程序選擇權所為之債務清理契約，債務人
    自應受該成立之協議所拘束，不得任意毀棄已成立之協商，
    濫用更生或清算之裁判上債務清理程序。故債務清償方案成
    立後，自應由債務人按其條件履行，當須於其後發生情事變
    更，在清償期間收入或收益不如預期，致該方案履行困難甚
    或履行不能，因不可歸責於己，始能依本條例第151 條第5
    項但書之規定聲請更生或清算。
三、本件聲請人雖稱與中國信託商業銀行協商時確認之債務總金
    額為1,594,303 元，惟依協議書所附之無擔保債務還款計劃
    所載，聲請人之無擔保債務金額總計1,625,003 元，有協議
    書1 份在卷可查；另聲請人前因積欠中國信託商業銀行等債
    權人無擔保債務1,625,003 元，與最大債權銀行中國信託商
    業銀行達成分期還款協議，以附表所示之方案償還上揭債務
    ，嗣聲請人未按期繳款於96年10月毀諾（聲請人繳至96年7
    月，依最大債權銀行中國信託商業銀行回覆毀諾時點為96年
    10月）等情，有協議書、財團法人金融聯合徵信中心當事人
    綜合信用報告、代收業務繳款專用單、電詢紀錄可佐，可信
    為真實。是故，本件首應審究者，在於聲請人之毀諾是否具
    有履行顯有重大困難且不可歸責於己之事由？如是者，有無
    不能清償之情事？經查：
  (一)聲請人主張每月必要支出費用9,809 元乙情，雖僅提出統一
    發票、電視收視收據、電信費帳單等為佐，惟參酌聲請人毀
    諾時，住所地之高雄縣97年度每人每月最低生活費9,829 元
    ，聲請人主張金額尚未逾最低生活費9,829 元，尚屬合理，
    應可採信。
  (二)其次，聲請人雖自陳自95年1 月起至96年5 月止因從事褓姆
    一職，收入總額為272,000 元，每月收入核算平均為16,000
    元，並提出雇主陳秋惠97年5 月4 日證明書1 紙為證，惟依
    卷附之財政部高雄市國稅局95、96年度綜合所得稅各類所得
    資料清單，聲請人95年度、96年度之年所得均為0 元，已與
    聲請人所述不符；聲請人另於95年10月17日向債權銀行陳報
    每月收入為12,000元，亦有收入證明切結書1 紙在卷可查，
    則聲請人所陳之每月收入金額前後亦有出入，可否採信，已
    屬有疑；再者，聲請人於96年1 月以高雄縣星相卜卦與堪輿
    職業工會為投保單位，將勞工保險之投保薪資自18,300元提
    高至21,000元，嗣於97年1 月增為24,000元，此有勞工保險
    被保險人投保資料表1 份在卷可稽，亦與聲請人所陳之每月
    收入金額相異；復依卷附之全民健保保險對象投保歷史列印
    表，聲請人於96年8 月亦將投保金額由19,200元增至21,000
    元，嗣於97年1 月增為24,000元，均高於聲請人所陳報之收
    入金額，參以聲請人陳明：勞健保每3 個月方須繳納乙次，
    每次費用5,000 餘元，且其外聲請人之子女每月亦資助其6,
    000 元，先前投保薪資21,000元及24,000元，係因其時仍在
    工廠上班故由工廠為其投保，惟現時已未在該工廠工作，然
    保險仍可繼續延用等語，有96年6 月23日公務電話紀錄附卷
    可查，則依聲請人所陳，勞保投保金額既係因聲請人其時仍
    在工廠工作而由工廠為其投保，足認聲請人於96年1 月起，
    除褓姆一職外，每月尚有工作收入21,000元，合計37,000元
    ，嗣於97年1 月並增為40,000元。
  (三)依上所述，以聲請人96年間之每月收入37,000元扣除必要費
    用後，尚餘27,191元（計算式：00000-0000=27191），足供
    聲請人按期繳納每月之協議金額21,053元，聲請人之收入其
    間並無任何重大變化或減少，且至97年甚至提高至40,000元
    ，顯見聲請人並無不可歸責於己之事由致履行顯有重大困難
    之事由；縱聲請人所稱其後已未在工廠乙情為真，亦屬毀諾
    時點之後所生事由，自不得據此為由主張毀諾不可歸責於己
    ，準此，聲請人之更生聲請，殊難認為有理由。
四、綜上，本件債務人聲請更生，既違背消費者債務清理條例第
    151 條第5 項之規定，且上開欠缺又屬無從補正，依上說明
    ，自應駁回其更生之聲請，爰裁定如主文。
中    華    民    國    98    年    6     月    25    日
              民事庭      法      官  高瑞聰
上為正本係照原本作成。
如不服本裁定，應於裁定送達後10日內，以書狀向本院提出抗告
，並繳納抗告費新臺幣1千元。
中    華    民    國    98    年    6     月    25    日
                          書  記  官  吳雅琪
┌─────────────────────────────┐
│附表                                                      │
├──────┬──────┬──────┬────┬───┤
│債務總金額  │還款起始月份│每月還款金額│還款日期│利率  │
├──────┼──────┼──────┼────┼───┤
│1,605,003元 │95年12月    │21,053元    │每月10日│8.88% │
└──────┴──────┴──────┴────┴───┘


司法院資訊處製作；財團法人民間司法改革基金會備份。
